---
title: "Итоговая"
author: "Николай Колеганов"
date: "30 10 2021"
output: html_document
---

```{r setup, include=FALSE}
knitr::opts_chunk$set(echo = TRUE)
```

# Анализ данных по продажам банковских продуктов

## Дан набор датасетов по продажам банковских продуктов (депозиты): 
##### bank-full.csv - основной датасет, содержит данные о продажах банковских продуктов (депозитов) клиентам на основе телефонных звонков.
### Атрибутивный состав датасета: 
#### age (numeric) - возраст клиента 
#### job : (categorical: “admin.”, “unknown”, “unemployed”, “management”, “housemaid”, “entrepreneur”, “student”, “blue-collar”, “self-employed”, “retired”, “technician”, “services”) - род занятий клиента 
#### marital : (categorical: “married”, “divorced”, “single”) - семейной положение клиента 
#### education (categorical: “unknown”,“secondary”,“primary”,“tertiary”) – образование
#### default: (binary: “yes”,“no”) - наличие кредита с просроченной задолженностью 
#### balance: (numeric) - среднемесячный баланс на счетах клиента (в евро)
#### housing: (binary: “yes”,“no”) - наличие ипотеки 
#### loan: (binary: “yes”,“no”) - наличие потребительского кредита 
#### salary: (binary: “yes”,“no”) - наличие зарплатного проекта в банке у клиента 
#### contact: (categorical: “unknown”, “telephone”, “cellular”) - тип коммуникации с клиентом 
#### day: (numeric) - порядковый номер дня в месяце, когда была последняя коммуникация 
#### month: (categorical: “jan”, “feb”, “mar”, …, “nov”, “dec”) - месяц, когда была последняя коммуникация 
#### duration:(numeric) - длительность последней коммуникации в секундах
#### campaign: (numeric, includes last contact) - количество контактов с клиентом в рамках данной рекламной кампании 
#### pdays: (numeric, -1 means client was not previously contacted) - число дней с прошлой коммуникации 
#### previous: (numeric) - число предыдущих коммуникаций с клиентом 
#### poutcome: (categorical: “unknown”, “other”, “failure”, “success”) - результат прошлых маркетинговых кампаний 
#### y: (binary: “yes”,“no”) - взял ли клиент депозит по итогу коммуникации (выходная переменная для классификации) 
#### deposittype (categorical: “max”, “optimum”, “saving”) - продукт, который выдан клиенту в итоге маркетинговой акции (тип депозита) 

#### bank-test.csv - тестовый датасет. 
Нужен только в случае, если в дипломной работе решается задача классификации. Имеет структуру, аналогичную датасету bank-full.csv 

#### deposits-tariff.csv - датасет, содержащий условия по депозитам, выданным клиентам в результате маркетинговой кампании. 

### Атрибутивный состав датасета: 

#### deposittype (categorical: “max”, “optimum”, “saving”) - продукт, который выдан клиенту в итоге маркетинговой акции (тип депозита) 
#### drate: (numeric) - ставка по депозиту в процентах годовых 
#### duration: (numeric) - срок депозита в месяцах 
#### minbalance: (numeric) - минимальный первоначальный взнос 
#### replenishable: (binary: “yes”,“no”) - возможность пополнения депозита 
#### withdrawal: (binary: “yes”,“no”) - возможность частичного снятия.

```{r echo=FALSE, message=FALSE, warning=FALSE}

library(readr)
library(tidyr)
library(stringr)
library(outliers)
library(dplyr)
library(ggplot2)
library(plotly)

```

## Загрузка данных

```{r}
bank_full <- read.csv("D:/данные/разработка/R/итоговая/Diploma datasets/bank-full.csv", header=TRUE,sep=";")
usloviy <- read.csv("D:/данные/разработка/R/итоговая/Diploma datasets/deposits-tariff.csv",  header=TRUE,sep=";")
test_bank <- read.csv("D:/данные/разработка/R/итоговая/Diploma datasets/bank-test.csv", header=TRUE,sep=";")
```

## Посмотрим названия колонок

```{r}
colnames(test_bank)
colnames(usloviy)
```

# Очистка данных

## для удобаства очистки переместим в clear_bank данные, чтоб неизменить изначальные данные в проуессе проверки

```{r}
clear_bank <- bank_full
```

## проверим какие классы содержатьсья в данных

```{r}
sapply(clear_bank, class)
sapply(test_bank, class)
```

## проверим на пропуски данные

```{r}
sum(is.na(clear_bank))
sum(is.null(clear_bank))
```

## как видно есть 5 пропусков, проверим в каком именно столбце они есть

```{r}
sum(is.na(clear_bank["age"]))
sum(is.na(clear_bank["job"]))
sum(is.na(clear_bank["marital"]))
sum(is.na(clear_bank["education"]))
sum(is.na(clear_bank["default"]))
sum(is.na(clear_bank["balance"]))
sum(is.na(clear_bank["housing"]))
sum(is.na(clear_bank["loan"]))
sum(is.na(clear_bank["salary"]))
sum(is.na(clear_bank["contact"]))
sum(is.na(clear_bank["day"]))
sum(is.na(clear_bank["month"]))
sum(is.na(clear_bank["duration"]))
sum(is.na(clear_bank["campaign"]))
sum(is.na(clear_bank["pdays"]))
sum(is.na(clear_bank["previous"]))
sum(is.na(clear_bank["poutcome"]))
sum(is.na(clear_bank["y"]))
sum(is.na(clear_bank["deposittype"]))
sum(is.null(clear_bank))
```
## как видно пропуски только в age и составляет 5 из 45 211. 5 шт. это меньше 1 %, поэтому можно их просто убарть.

```{r}
clear_bank <- drop_na(clear_bank)

sum(is.na(clear_bank))
```

## Посмотрим на получившиеся данные и посмотрим на описательную статистику используя функцию summary.

```{r}
summary(clear_bank)

outlier(clear_bank$'age')
```
## видно что есть аномальное значение в age (-100), что мало вероятно, поэтому удалим его так как 100 лет, тоже мало вероятно, что это верно. Скорее всего это выброс и посмотрим какие еще есть "нетепичные" возраста

```{r}
View(clear_bank)
```

## визуально увидели еще два не типичных возраста -9 и -1, которые тоже удалим

```{r}
clear_bank <- clear_bank[-c(2059, 14639, 22284),]
```

## проверим еще раз описательную статистику

```{r}
summary(clear_bank)
```

## максимальный возраст 95 лет, конечно сомнительно, но возможно. допустим, что возможно.

## получившиеся данные очищены. Теперь приступим к трансформированию и объединению данных с данными по маркетингу

## объелинил через merge

```{r}
c <- merge(clear_bank, usloviy, by="deposittype")
```

## второй вариант через left_join

```{r}
itog <- left_join(clear_bank, usloviy, by = "deposittype")
```

## посмотрим на количество не взятых продуктов

```{r}
sum(is.na(itog))
```

```{r}
itog_ob <- itog
```

## убирем пропуски

```{r}
itog <- drop_na(itog)

sum(is.na(c))
```

## Посмотрим что получилось, какие колонки

```{r}
colnames(itog)
```

# Итого получилось, что взяли депозит 5288

## Проведем визуальный анализ данных

## Посмотрим сколько у нас больше выдано клиенту в итоге макретинга

## разделил на 3 группы, чтоб если потребуется узнать отдельную информацию по определенной группе не потерять, но это не обязательно было делать

```{r}
max_vzjli <- filter(itog, deposittype == "max")
optimal_vzjli <- filter(itog, deposittype == "optimum")
saving_vzjli <- filter(itog, deposittype == "saving")
```

### посмотрим каких продуктов и сколько взяли

```{r}
obshee_max <- itog %>% group_by(deposittype) %>% summarise(sred_balanc = mean(balance), sred_vozrast = mean(age), kol = n())
obshee_max
```

## видно, что больше взяли optimum 3146

## Посмотрим как у нас проявляется ставка от возраста

```{r}
ggplot(data = itog, mapping = aes(x = age, y = drate, color = deposittype)) + geom_point()
```

## Корреляция между длительностью общения и возрастом

```{r}
ggplot(data = itog, mapping = aes(x = age, y = duration.x, color = deposittype)) + geom_point() +geom_smooth() + labs(x = "возраст", y = "длительность последней коммуникации в сек.", color =' продукт') + ggtitle("Корреляция между общением и возрастом, с указанием как был выбран продукт")
```


## Зависимость продукта от баланса


```{r}
ggplot(itog) + geom_point(mapping = aes(x = deposittype, y = balance, color = deposittype)) + ggtitle("Зависимость выбранного продукта от баланса")
```

```{r}
ggplot(itog_ob) + geom_point(mapping = aes(x = deposittype, y = balance, color = deposittype)) + ggtitle("Общая зависимость выбранного продукта от баланса по продукту")
```


## Зависимости количество контакта от выбранного продукта
```{r}
ggplot(itog) + geom_line(mapping = aes(y = deposittype, x = campaign, color = deposittype)) + ggtitle("Количество контакта от выбранного продукта")
```


## Зависимости количество выбранных продуктов от клиентов с которыми ранее не было общения

```{r}

ggplot(itog) + geom_line(mapping = aes(x = deposittype, y = previous, color = deposittype)) + ggtitle("Количество выбранных продуктов от клиентов с которыми ранее не было общения")
```


## Построим гистограмму распределения клиентов по возрасту 
```{r}
ggplot(itog_ob, mapping = aes(x = age)) + geom_histogram(color = "white") + ggtitle("Все данные по возрасту")
```


```{r}
ggplot(itog, mapping = aes(x = age)) + geom_histogram(color = "white") + ggtitle("Данные по возрасту, которые взяли")
```



## Построим гистограмму распределения длительности последней коммуникации в секундах


```{r}
ggplot(itog, mapping = aes(x = duration.x)) + geom_histogram(color = "white") + ggtitle("Взятые продукты и число длительности последней коммуникаци")
```


```{r}
ggplot(itog_ob, mapping = aes(x = duration.x)) + geom_histogram(color = "white") + ggtitle("Общее число длительности последней коммуникаци")
```



## Построим гистограмму распределения когда в месяце была последняя коммуникация 

```{r}
ggplot(itog_ob, mapping = aes(x = day)) + geom_histogram(color = "white") + ggtitle("Общие данные")
```

```{r}
ggplot(itog, mapping = aes(x = day)) + geom_histogram(color = "white") + ggtitle("Только взятые продукты")
```


## Видно, что в основном берут проукды в середине месяца

# Посмотрим как у нас влияет маркетинг на взятые продукты

## Посмотрим на количество контактов с клиентом в рамках данной рекламной кампании 

```{r}
ggplot(itog_ob, mapping = aes(x = campaign)) + geom_histogram(color = "white") + ggtitle("Общие данные")
```


```{r}

ggplot(itog, mapping = aes(x = campaign)) + geom_histogram(color = "white") + ggtitle("Только взятые продукты")
```

```{r}
ggplot(filter(itog, marital %in% c("married")), mapping = aes(x = campaign)) + geom_histogram(color = "white") + ggtitle("Только взятые продукты с учетом семейного положения(женаты)")
```



```{r}
ggplot(filter(itog, marital %in% c("divorced")), mapping = aes(x = campaign)) + geom_histogram(color = "white") + ggtitle("Только взятые продукты с учетом семейного положения(в разводе)")
```


```{r}
ggplot(filter(itog, marital %in% c("single")), mapping = aes(x = campaign)) + geom_histogram(color = "white") + ggtitle("Только взятые продукты с учетом семейного положения(холосты)")
```





##Количество контактов в среднем

```{r}
ggplot(itog_ob %>% group_by(y) %>% summarise(sred_kontakt = mean(campaign))) + geom_col(mapping = aes(x = y, y = sred_kontakt, fill = y)) + ggtitle("Количество контактов с клиентом в рамках данной рекламной кампании в среднем")
```
## Как видно берут продукт после 2 связи с клиентом


```{r}
ggplot(itog_ob %>% group_by(deposittype) %>% summarise(sred_kontakt = mean(campaign))) + geom_col(mapping = aes(x = deposittype, y = sred_kontakt, fill = deposittype)) + ggtitle("Количество контактов с клиентом в рамках данной рекламной кампании в среднем по продуктам")
```

## Как видно в основном берут по результатам маркетинговой компании продукт saving


```{r}
kontakt <- itog_ob %>% group_by(deposittype) %>% summarise(sred_kontakt = mean(campaign))

kontakt
```


## Количество успешных контактов

```{r}
ggplot(itog_ob) + geom_col(mapping = aes(x = y, y = campaign/sum(campaign) * 100)) + ggtitle("Проценты приведших к успеху")
```

## Более 10 % приводят к успеху

```{r}
uspeh <- itog_ob %>% group_by(y) %>% summarise(uspeh_proc = sum(campaign))
uspeh
```

```{r}
ggplot(itog_ob %>% group_by(y) %>% summarise(sred_dlit = mean(duration.x))) + geom_col(mapping = aes(x = y, y = sred_dlit, fill = y)) + ggtitle("Средняя длительность успешной и неуспешной коммуникации")
```

## Чем дольше идет ообщение, тем больше вероятность того, что будет взят продукт


## число дней с прошлой коммуникации 

```{r}
ggplot(itog, mapping = aes(x = pdays)) + geom_histogram(color = "white")
```

```{r}
ggplot(itog, mapping = aes(x = previous)) + geom_histogram(color = "white")
```



## большое количесто -1, что означает, что ранее с клиентом не связывалис

## Портрет клиента

```{r}
ggplot(itog) + geom_bar(mapping = aes(x = job, fill=y), position = 'dodge') + ggtitle("Количество видов занятости, взявщих продукт")
```



```{r}
ggplot(itog) + geom_bar(mapping = aes(x = job, fill=deposittype), position = 'dodge') + ggtitle("Количество видов занятости, взявщих по видам продукт")
```


```{r}
ggplot(itog) + geom_bar(mapping = aes(x = marital, fill=y), position = 'dodge') + ggtitle("Количество семейного состояния, взявщих продукт")  
```


```{r}
ggplot(itog) + geom_bar(mapping = aes(x = marital, fill=deposittype), position = 'dodge') + ggtitle("Количество семейного состояния, взявщих по видам продукт")  

```

```{r}
ggplot(itog) + geom_bar(mapping = aes(x = education, fill=deposittype), position = 'dodge') + ggtitle("Количество образования, взявщих во видам продукт")

```

## Портрет клиента, который в основном берет продукт. Это менеджер, с secondary образованием, женатые и в среднем возрасте (около 30). Ориентируются на продукт optimum и max.

